臺灣高等法院民事裁定　　　　　　　　　99年度上字第1090號
上　訴　人　偉傑工程股份有限公司
法定代理人　葉佐源
訴訟代理人　葉家淦
　　　　　　朱昭勳律師
上　一　人
複　代理人　許民憲律師
被　上訴人　炯安企業有限公司
法定代理人　張簡聖宏
訴訟代理人　陳峰富律師
　　　　　　施汎泉律師
　　　　　　劉仁閔律師
上列當事人間撤銷仲裁判斷事件，上訴人對中華民國99年8月19
日臺灣臺北地方法院99年度仲訴字第5號第一審判決提起上訴，
在第二審為訴之追加，本院裁定如下：
    主    文
追加之訴駁回。
追加訴訟費用由上訴人負擔。
    理    由
一、按提起撤銷仲裁判斷之訴，應於判斷書交付或送達之日起，
    30日之不變期間內為之，仲裁法第41條第2項前段定有明文
    。又撤銷仲裁判斷之訴，性質上為形成之訴，如就仲裁判斷
    之事項有仲裁法第40條第1項所列9款之原因之一者，即得提
    起撤銷仲裁判斷之訴。故各個提起撤銷仲裁判斷之訴之原因
    ，在法律上為分別獨立之形成權，乃不同之訴訟標的，如原
    告對於同一仲裁判斷，主張有數項原因事實分別該當該條所
    列數款法定撤銷仲裁判斷之事由，或有數項均可獨立據為撤
    銷仲裁判斷之原因事實該當於同一款事由，或一原因事實同
    時該當於數款撤銷仲裁判斷之事由，而提起撤銷仲裁判斷之
    訴，乃數個形成權之競合，而為數個訴訟標的之客觀的訴之
    合併，並非僅為數種獨立之攻擊方法；如於提起撤銷仲裁判
    斷之訴後，始為追加各該原因事實，其所追加者既可據以獨
    立提起撤銷仲裁判斷之訴，自應受首揭30日不變期間規定之
    限制。
二、本件上訴人在第一審起訴主張中華民國仲裁協會97年仲聲愛
    字第150號仲裁判斷書（下稱系爭仲裁判斷書），認定兩造
    之仲裁協議包括工程尾款給付、有無物價調整約定、是否完
    成驗收、時效抗辯、有無逾期、有無瑕疵等爭議，而就上開
    爭議所為之判斷，有仲裁法第38條第2款「應附理由而未附
    」之事由，而請求撤銷仲裁判斷；嗣於上訴後，於本院100
    年1月7日行準備程序時具狀主張物價調整約定之原因事實亦
    有同法第38條第1款「仲裁判斷與仲裁協議標的之爭議無關
    」之情形，追加依同法第40條第1項第1款規定，請求撤銷仲
    裁判斷，均屬得獨立提起撤銷仲裁判斷之訴之事由，為不同
    之訴訟標的，揆諸上開說明，自屬訴之追加。查上訴人係於
    98年10月22日收受中華民國仲裁協會97年仲聲愛字第150號
    仲裁判斷書，有仲裁文書送達收據可按，其於原提撤銷仲裁
    判斷之訴上訴本院審理中之100年1月7日提出訴狀為此追加
    ，求為撤銷系爭仲裁判斷之判決，顯已逾30日之不變期間，
    自非適法，其追加之訴，應予駁回。
三、據上論結，本件追加之訴為不合法。依民事訴訟法第95條、
    第78條，裁定如主文。
中    華    民    國   100    年    5     月    17    日
                   民事第七庭
                       審判長法  官 鄭三源
                             法  官 梁玉芬
                             法  官 林玉珮
正本係照原本作成。
如不服本裁定，應於收受送達後10日內向本院提出抗告狀，並應
繳納抗告費新台幣１千元。
中    華    民    國   100    年    5    月    17    日
                            書記官  廖月女